【裁判字號】    97,上易,264
【裁判日期】    970229
【裁判案由】    竊盜
【裁判全文】
臺灣高等法院臺中分院刑事判決         97年度上易字第264號
上  訴  人  臺灣彰化地方法院檢察署檢察官
被      告  乙○○
上列上訴人因被告竊盜案件，不服臺灣彰化地方法院96年度簡上
字第256號中華民國96年12月25日第一審判決（起訴案號：臺灣
彰化地方法院檢察署96年度偵字第6757號），提起上訴，本院判
決如下：
    主  文
上訴駁回。
    理  由
一、本件公訴意旨略以：被告乙○○意圖為自己不法之所有，於
    民國九十六年五月十八日上午十一時許，在彰化縣和美鎮○
    ○里○○路二００號，徒手竊取柯採所有之手錶四十隻、
    胸針耳環四十個、噴漆槍五組等物。嗣於同年六月二十三日
    下午五時許，警方持原審核發之搜索票，前往被告位於彰化
    縣和美鎮○○里○○路九十二號之住處搜索時，當場查獲上
    開物品，始悉上情，因認被告所為，係犯刑法第三百二十條
    第一項之竊盜罪嫌。
二、按犯罪事實應依證據認定之，無證據不得認定犯罪事實，又
    不能證明被告犯罪者，法院應諭知無罪之判決，刑事訴訟法
    第一百五十四條第二項、第三百零一條第一項分別定有明文
    。次按事實之認定，應憑證據，如未能發現相當證據，或證
    據不足以證明，自不能以推測或擬制之方法，為裁判基礎；
    又認定不利於被告之事實，須依積極證據，茍積極證據不足
    為不利於被告事實之認定時，即應為有利於被告之認定，更
    不必任何有利之證據；再刑事訴訟法上所謂認定犯罪事實之
    積極證據，係指適合於被告犯罪事實認定之積極證據而言，
    雖不以直接證據為限，間接證據亦包括在內，然而無論直接
    或間接證據，其為訴訟上之證明，須於通常一般之人均不致
    有所懷疑，而得確信其為真實之程度者，始得據為有罪之認
    定，倘其證明尚未達到此一程度，而有合理之懷疑存在而無
    從使事實審法院得有罪之確信時，即應由法院為諭知被告無
    罪之判決（最高法院四十年台上字第八六號、三十年上字第
    八一六號、二十九年上字第三一○五號、七十六年台上字第
    四九八六號判例意旨參照）。又物權，除法律另有規定外，
    因拋棄而消滅，而刑法上之竊盜罪，以意圖為自己或第三人
    不法之所有，竊取他人之動產為成立要件，若所取得之物，
    係他人拋棄之無主物，已非他人所有之動產，即與竊盜罪之
    構成要件不合（最高法院八十八年度台上字第九五四號判決
    及八十六年度台上字第一六六八號判決可資參照）。
三、公訴意旨認被告涉犯上開竊盜犯行，係依據贓物認領保管單
    一紙、現場照片十幀，及被告於偵查中之供述核與被害人柯
    琇採指述之情節相符為其論罪之理由。被告於本院審理期日
    未到庭，而被告於原審審理時固坦承有前往現場拿取手錶四
    十隻、胸針耳環四十個、噴漆槍五組之事實，惟堅決否認涉
    有何竊盜犯行，辯稱：我家住彰化縣和美鎮○○路一七六巷
    一號，距離被害人的住處雅安路二００號約有兩百公尺而已
    ，因為我就住在附近，我們附近的人都知道那裡的房屋是要
    拆除的，而那土地本來是共有土地，後來判決分割好，要蓋
    的土地都是分割在同一邊，當時我去拿的時候三合院已經拆
    了一邊，門也沒有鎖，窗戶鐵的部分也拆掉，那地方房屋已
    經拆了，被害人也已經搬走了，被害人房屋的電線也已經拆
    除了，那房子讓人看起來是已經全部搬走了在等待拆除，所
    以我認為那東西是人家不要的，我才進去拿東西，而且當天
    在警察局時，被害人也說那些都是不要的東西，我並無竊盜
    故意等語。經查：證人即被害人柯採於原審到庭證稱：「
    （問：你領回去的手錶四十隻、胸針耳環四十個、噴漆槍五
    組是否還可以用？）手錶電池已經沒有電了，那些東西在我
    先生死亡之前就放在那裡，我先生已經死亡四年了。（問：
    這些東西是在一開始你就不要，或是被偷之後才不要？）之
    前我就不要了，我在警察局的時候我就有跟警察說這些東西
    我不要了。（問：你為何又將這些東西領回？）因為警察叫
    我領，我如果知道領了以後這麼麻煩還要來法院，我就不領
    了。我在警局說這些東西的價值是壹萬元是指四年前剛買的
    價錢。（問：該地址你有無鎖上？）我只有將小門帶上沒有
    鎖，其他的門有鎖上。（問：法院有無說要在何時搬走，要
    來拆屋？）當時法院通知要在多久之前要搬走，所以我在期
    限之前搬走，不要的東西我就沒有拿走。（問: 當時法院所
    定的搬遷期限在五月十八日之前要搬走？）是的，所以我就
    把房子裡面要的東西拿走，其他剩下的就是我不要的。（問
    ：開始拆屋是在何時？）我的房子是在外面，拆屋是從裡面
    拆出來，整個共有土地有三、四分地，我們的比較靠近路邊
    ，所以我們的房子到八月份才拆到。（問：在那期間可以看
    出那地方是要整片都要拆除的？）可以」等語，是以該片土
    地上之房屋係在屋主已搬走，並拿走需用之物品，而將不要
    之物品棄置在原屋內等待拆除之狀態，且該片土地上部分之
    房屋亦已拆除，並持續在拆除中，又被害人柯採於警詢中
    即明確表示該物品伊也不想要等語，再被害人於原審到庭作
    證時亦再次明確表示伊在法院所定的搬遷期限之前就把房子
    裡面要的東西拿走，其他剩下的就是伊不要的，該物品之前
    伊就不要了，伊在警察局的時候伊就有跟警察說這些東西伊
    不要了等語，參以一般整片已在拆除中之房屋，在該房屋已
    無人居住，且已將需用物品搬走之情況下，依社會上一般人
    之生活經驗判斷，認屋內剩餘之物品係屋主所棄置不要之物
    品，亦與社會常情相符，是以被告所辯：那地方房屋已經拆
    了，被害人也已經搬走了，那房子讓人看起來是已經全部搬
    走了在等待拆除，所以我認為那東西是人家不要的，我才進
    去拿東西，我並無竊盜故意等語，尚屬可採。本件公訴意旨
    所舉之照片、贓物領據及被告之自白，亦尚難為被告有罪之
    積極證明，其所指出證明之方法，亦無從形成被告有罪之心
    證。
四、綜上所述，檢察官認定被告犯嫌所憑之證據，即未達通常一
    般人均不致有所懷疑，而得以確信其為真實之程度，此外復
    查無其他積極證據足認被告有何竊盜行為，被告犯罪即屬不
    能證明。原審以上述理由，依刑事訴訟法第三百零一條諭知
    被告無罪之判決，經核並無不當。檢察官上訴意旨指稱：(一)
    本件失竊物從查獲現場之失竊物品照片觀之，其貨品均包裝
    完整，且外觀上仍相當新穎，顯然具有相當之價值，此與證
    人即被害人柯採於警詢中證稱：「（問：該失竊物品總共
    價值多少錢？）約價值新臺幣一萬元。我願意領回。」，及
    於原審審理中證稱：「（問：這些東西外觀上是否可以看出
    是不要的東西？）外觀上看不出來。」之情節相符，是上開
    物品並非外觀上足以令人誤認為棄置之物。(二)失竊物品之工
    廠所在的三合院部分當時尚未拆除，業據被告於原審準備程
    序中自承在卷，且依證人即被害人柯採於警詢及原審審理
    中證述：「（問：你所放置物品的工廠門窗是否有上鎖？）
    除了一個小門無法上鎖外，其餘均有上鎖」，足認被害人最
    初主觀上並無棄置上開物品所有權之意，蓋以如被害人確實
    自始即欲拋棄上開物品之所有權，何須費心將工廠外的門上
    鎖，且於警方通知後復前往領回，至於何以被害人事後表示
    不願報案且表示不要了等語，依一般社會民眾之認知常情，
    在失竊物品價值不高，或害怕須出庭作證之心態下，或不想
    與素行不佳之被告多所牽連等因素下，經常不願意報案或追
    究被告犯行，此從證人柯採於原審審理中證稱：「（問：
    你為何又將這些東西領回？）我如果知道領了以後這麼麻煩
    還要來法院，我就不領了」等語可以窺知，故縱使該房屋係
    無人居住，且已將日常需用物品搬走，然依社會上一般人之
    經驗法則判斷，未必即足認屋內之剩餘物品即為屋主所棄置
    ，何況該處有上鎖且剩餘物品顯然具有相當之價值，已如前
    述，益證被告自始主觀上即有竊盜故意等語，以此指摘原判
    決諭知被告無罪為不當。惟查：檢察官前揭上訴意旨及舉證
    ，仍無法達到令通常一般之人均不致於有所懷疑而得確信被
    告觸犯本件竊盜罪之程度，本院亦查無其他積極證據，足認
    為被告有罪之確信。檢察官之上訴為無理由，應予駁回。
五、被告經合法傳喚，無正當理由不到庭，爰不待其陳述逕行判
    決。
據上論結，應依刑事訴訟法第三百七十一條、第三百六十八條，
判決如主文。
本案經檢察官甲○○到庭執行職務。
中    華    民    國    97    年    2     月    29    日
            刑事第七庭    審判長法  官  林  榮  龍
                                法  官  江  錫  麟
                                法  官  張  惠  立
上列正本證明與原本無異。
不得上訴。
                                書記官  林  育  德
中    華    民    國    97    年    2     月    29    日


司法院資訊處製作；財團法人民間司法改革基金會備份。
